臺灣宜蘭地方法院民事裁定　　　　　　 100年度監宣字第46號
聲　請　人　林俊仁
上列聲請人聲請撤銷監護宣告事件，本院裁定如下：
    主    文
本院九十七年度禁字第三三號宣告禁治產事件宣告林俊仁（男、
民國○○○年○月○○○日生、身分證統一編號：Ｚ00000
0000號）為受監護宣告之人之裁定應予撤銷。
聲請費用新臺幣壹仟元由聲請人負擔。
    理    由
一、聲請意旨略以：聲請人林俊仁前因精神分裂病症，欠缺辨別
    事理能力，致不能處理自己事務，經本院以97年度禁字第33
    號裁定聲請人為禁治產人，嗣因聲請人經就醫診治後，精神
    狀態已回復正常，有能力處理生活事務，爰依法請求撤銷禁
    治產（監護）之宣告等語。
二、按民法總則中華民國97年5月2日修正之條文施行前，已為禁
    治產宣告者，視為已為監護宣告，並於修正施行後，適用修
    正後之規定，民法總則施行法第4條第2項定有明文，而該民
    法總則修正條文已於98年11月23日施行。次按受監護之原因
    消滅時，法院應依前項聲請權人之聲請，撤銷其宣告；依民
    法規定得聲請監護宣告之人，於監護宣告之原因消滅後，得
    聲請撤銷監護宣告，修正後之民法第14條第2項、民事訴訟
    法第619條亦分別定有明文。
三、經查：
  (一)聲請人前經本院97年度禁字第33號裁定聲請人為禁治產人等
    情，業經聲請人提出戶籍謄本在卷為證，並經本院依職權調
    閱97年度禁字第33號民事卷宗核閱屬實，應堪認為真實，而
    依前開規定，應視為聲請人已為監護宣告，並適用修正後之
    規定，先予敘明。
  (二)聲請人主張其經就醫診治，精神狀態已回復正常，有能力處
    理生活事務等情，業據本院訊問聲請人稱：伊現和父母親及
    妹妹居住，目前已恢復正常，已有2年沒有服藥等語，經核
    與聲請人之母親邱鈴惠稱：家裡成員確實是伊等夫妻、聲請
    人及聲請人之妹妹，聲請人跟伊等互動完全正常，到目前為
    止，聲請人有2年沒有服藥，生活正常等情相符，可見聲請
    人前所罹患之精神分裂症狀經治療後已明顯獲得改善。再者
    ，聲請人經海天醫院精神科專科醫師陳國基鑑定結果，認為
    ：「1.林員自97年8月20日起，由父母親陪同至本院門診，
    當時個案具明顯幻聽及妄想等精神病症狀，家人亦描述林員
    於求診前一個多月間症狀加劇，漸次更將自己鎖於房內、不
    說話不與人互動等精神病症狀，經針劑及藥物治療下，症狀
    可較緩解；其後於父母協助下尚可規則門診，但服藥不規則
    ，可接受轉介至社區復健機構，進行社區復健治療，於97年
    8 月至10月期間於博愛醫院接受日間留院治療，約於該年12
    月因開車糾紛，經法院判定為酒駕，而精神病症惡化，有明
    顯自語、幻聽、夜眠差及被害妄想等症狀表現，97年12月15
    日至98年2月16日於本院住院治療，症狀明顯緩解後出院，
    其後入監服刑，出監返家多未接受醫療協助，於本院最後一
    次門診紀錄為99年7月24日，林員及家人表示近一年多來認
    知想法改變很多，與家人關係明顯改善，無幻聽及症狀干擾
    ，亦不覺得會有人想害自己，日常生活良好，可正常從事遊
    覽車司機工作；2.林員於鑑定時，一般身體理學檢查及神經
    學檢查均無異常發現，其意識清楚，情緒平穩，對聲請解除
    監護宣告，可理解宣告目的及對自己的影響，其可專注於測
    驗會談的問題上，溝通可維持談話內容連貫一致，行為觀察
    及會談表現無異常，測驗中智力、注意力功能表現合於其教
    育程度之平均水準，認知功能合於一般人水平，情緒尚穩定
    ，未有明顯幻覺或被害想法等症狀，對精神鑑定之原因及作
    用，經詢問及說明可理解；又林員日常生活如一般人，可從
    事常態性工作，品質尚可，可固定工作，對於收入可做良好
    規劃，父母對其規劃表欣慰，推估其經濟活動良好，林員與
    家人互動明顯改善，家人表示其可主動合宜的表達情緒，並
    可適當的同理他人感受，推估其人際互動良好；3.林員診斷
    為精神分裂病，目前處於緩解狀態，未有明顯幻覺及妄想之
    症狀干擾，認知功能、日常生活功能、抽象思考及邏輯推理
    能力合於一般表現，具有效判斷及主張能力，建議個案無需
    輔助宣告狀態，亦無精神障礙或其他心智缺陷，尚有足夠能
    力為意思表示或受意思表示或辨識其意思表示效果，個案目
    前屬精神分裂病，緩解狀態」等情，有該院於100年11月2日
    以海基字第1000087號函附之精神鑑定報告書1份在卷可稽，
    足認聲請人並無不能為意思表示或受意思表示，或不能辯識
    其意思表示之效果而應受監護宣告之情形。
  (三)綜上所查，聲請人於本院訊問時既能正確回答問題，且能與
    其共同生活之父母互動正常，並沒有明顯之精神障礙或其他
    心智缺陷，經鑑定結果亦無任何心神喪失或精神耗弱之現象
    ，堪信聲請人已能自為意思表示、受意思表示，或已能辨識
    其意思表示之效果，其受監護宣告之原因已消滅。從而，聲
    請人據以聲請撤銷前開監護宣告裁定，為有理由，應予准許
    。
四、依民事訴訟法第622條第1項，裁定如主文。
中    華    民    國   100    年    11    月    21    日
                  臺灣宜蘭地方法院家事法庭
                      法  官  陳映佐
以上正本與原本無異。
如不服本裁定，應於裁定送達後10日內向本院提出抗告狀（應附
繕本）並繳納抗告費新臺幣1,000元。
中    華    民    國   100    年    11    月    21    日
                      書記官  邱美龍